【裁判字號】    89,訴,921
【裁判日期】    890801
【裁判案由】    偽造有價證券
【裁判全文】
台灣台中地方法院刑事判決                          八十九年度訴字第九二一號
    公  訴  人  台灣台中地方法院檢察署檢察官
    被      告  丙○○
    選任辯護人  陳克城
    被      告  丁○○
    選任辯護人  桑銘忠
右列被告因偽造有價證券案件，經檢察官提起公訴（八十九年度偵字第四一二三號）
，本院判決如左：
    主    文
丙○○、丁○○共同連續意圖供行使之用，而偽造有價證券，各處有期徒刑壹年捌月
；偽造本票發票日為民國八十四年六月三十日、以乙○○為共同發票人、票據金額新
台幣陸拾伍萬零壹佰陸拾元之部分及偽造本票發票日為八十四年八月十七日、以乙○○為共同發票人、票據金額新台幣貳佰零肆萬元之部分，均沒收。又共同連續行使偽
造私文書，足以生損害於他人，各處有期徒刑肆月；偽造之貳紙動產抵押契約書上「
對保欄」、「連帶保證人欄」內「乙○○」之署押共肆枚，均沒收。各應執行有期徒
刑壹年拾月，均緩刑貳年，偽造本票發票日為民國八十四年六月三十日、以乙○○為
共同發票人、票據金額新台幣陸拾伍萬零壹佰陸拾元之部分及偽造本票發票日為八十
四年八月十七日、以乙○○為共同發票人、票據金額新台幣貳佰零肆萬元之部分以及
偽造之貳紙動產抵押契約書上「對保欄」、「連帶保證人欄」內「乙○○」之署押共
肆枚，均沒收。
    事    實
一、丙○○及丁○○係夫妻關係，其等因負責管理宏安交通股份有限公司（下稱宏安
    公司）之事務，而以宏安公司之名義分期購買車號ＨＸ－二三二號及ＸＪ－六四
    七號之二部營業用大貨車，嗣因為將該二車設定動產抵押權予和昭實業股份有限
    公司（下稱和昭公司），以擔保償還上開宏安公司向昭和公司購車之分期付款債
    務各新台幣（下同）六十五萬零一百六十元及二百零四萬元，遂由丁○○代表宏
    安公司及孫林千惠為立契約人，並由丙○○擔任連帶保證人，分別於民國八十四
    年六月三十日及同年八月十七日，在其等位於台中市○○○路六八○巷二八弄五
    號之住處，共同與昭和公司先後二次簽訂動產抵押契約書及如附表所示之本票各
    一紙，而由丁○○先後於上開二紙契約書之立契約人「甲方欄」及「對保欄」上
    蓋用宏安公司及孫林千惠之印章，且委由案外人即昭和公司之業務員劉承和分別
    於該二紙契約書之立契約人「甲方欄」上填寫宏安公司及孫林千惠之署押及住址
    ，復由丙○○自行或委由劉承和分別在該二紙契約書「對保欄」上簽寫丙○○之
    署押，且委由劉承和（起訴書誤載為由丙○○）於該二紙契約書「連帶保證人欄
    」及該二紙本票「發票人欄」上分別簽寫丙○○之署押，並由丙○○於該二紙契
    約書「連帶保證人欄」、「對保欄」及該二紙本票「發票人欄」上蓋用丙○○之
    蓋章。然丁○○及丙○○均明知其等並未事先徵詢宏安公司司機乙○○之同意，
    竟仍分別共同基於盜蓋印章、偽造署押、偽造有價證券、行使偽造有價證券、偽
    造私文書及行使偽造私文書之概括犯意聯絡，分別於其等共同簽寫上開契約書及
    本票時，陳稱乙○○業已同意擔任連帶保證人、對保人及本票發票人，而先後委
    由不知情之和昭公司業務員劉承和在該二紙契約書「連帶保證人欄」上偽造「乙○○」之署押各一枚，並由丁○○先後於該二紙契約書「對保欄」及該二紙本票
    「發票人欄」上分別偽造「乙○○」之署押各一枚，且先後於該二紙契約書「對
    保欄」、「連帶保證人欄」及該二紙本票「發票人欄」上分別盜蓋「乙○○」之
    印章，而先後二次共同連續偽造該動產抵押契約書之私文書，且繼之分別將該動
    產抵押契約書交予劉承和以為行使，復先後委由不知情之劉承和分別代為於該二
    紙本票上填載金額及日期，並將該已填載完成之二紙本票有價證券先後交予昭和
    公司供擔保上開分期付款價額以為行使，先後二次共同連續偽造該本票之有價證
    券並持以行使，而均足生損害於乙○○及昭和公司。嗣因宏安公司自八十五年三
    月起未依約償還分期付款債務，而和昭公司於同年五月間持上開二紙本票向臺灣
    臺北地方法院民事庭聲請裁定准予強制執行乙○○所有之土地及房屋時，經乙○○表示其未曾同意擔任上開連帶保證人、對保人及發票人，且未於上開契約及本
    票上簽名及蓋章等語後，始發現上情。
二、案經被害人和昭公司訴由台灣台中地方法院檢察署檢察官偵查起訴。
    理    由
一、訊據被告丁○○對於其等確於未經乙○○同意之情形下，先後在上開時、地，盜
    蓋乙○○寄放在宏安公司之印章，而以乙○○為連帶保證人、對保人及發票人，
    並由其於上開契約書及尚未填寫金額與日期之二紙本票上自行及委由劉承和偽造
    「乙○○」之署押，而先後二次共同連續偽造該動產抵押契約書之私文書，且繼
    之分別將該動產抵押契約書交予劉承和以為行使，復先後委由不知情之劉承和分
    別代為於該二紙本票上填載金額及日期，並將該已填載完成之二紙本票先後交予
    昭和公司供擔保上開分期付款價額以為行使，而連續偽造及行使上開二紙契約書
    及該二紙本票等事實不諱，核與被告丙○○於偵查中陳稱，乙○○不僅於其等簽
    訂上開契約書及本票時未在場，且未曾同意擔任連帶保證人等情相符，復有被害
    人昭和公司代理人甲○○於本院審理中陳稱，上開本票二紙上之金額及日期，均
    確係於被告丁○○盜用「乙○○」之印章及偽造「乙○○」之署押後，委由劉承
    和另行代為繕打金額及日期後交回昭和公司等情在卷，且有證人乙○○於本院審
    理中證稱，上開契約書及本票上蓋用之印章確實係其委由被告保管而寄放在宏安
    公司者，其不僅未曾同意擔任連帶保證人，且未於該契約書及本票上簽寫乙○○
    之署押及蓋用印章等情足參，並有該契約書及本票附卷可稽，是被告丁○○上開
    自白，核與事實相符。另被告丙○○亦於本院審理中陳稱，其等係於上開住處簽
    訂契約，其係擔任連帶保證人等情不諱，核與被告丁○○所述情節相符，並經證
    人甲○○及劉承和分別於偵查中證述詳實，復有該契約書在卷足證，應認為實。
    惟被告丁○○另於本院審理中改稱，上開契約書及本票上「乙○○」之印章均係
    委由劉承和蓋用云云；而被告丙○○則矢口否認其有何共同連續行使偽造私文書
    及共同連續偽造有價證券之犯行，辯稱：其僅係擔任連帶保證人，而未曾於本票
    上簽寫其自己之署押，亦未於該契約書及本票上簽寫「乙○○」之署押及盜用乙○○之印章，是其與被告丁○○間並無犯意聯絡及行為分擔云云。經查：
（一）被告丁○○於本院審理中雖改稱，上開契約書及本票上「乙○○」之印章，均
      係委由劉承和所蓋用云云，然此不僅與其於檢察官偵查中陳稱，上開契約書及
      本票上「乙○○」之印文，確均係其盜用乙○○寄放在宏安公司之印章，而由
      其所盜蓋者等語不符，且與被告丙○○於偵查中陳稱，契約書「對保欄」及本
      票上「乙○○」之印章均係由丁○○所盜蓋等情有背，是足證被告丁○○上開
      事後所陳，應無足採，被告丁○○上開於偵查中之自白，方符事實。
（二）次查被告丙○○事後雖以其並無簽寫自己之署押於契約書及本票上，且該契約
      書及本票上「乙○○」之署押及印章非其所為，是其並無偽造私文書及偽造有
      價證券之犯行等情置辯，惟被告丙○○既於偵查中自承，其確有於契約書「對
      保欄」上簽寫自己之署押，且於契約書「連帶保證人欄」上蓋用自己之印章，
      而簽訂上開契約書及本票時，均僅有被告丁○○、承辦人及其在場，其等確實
      未經乙○○之同意即盜用乙○○平時放置在公司之印章於上開契約書上，乙○○實未同意擔任連帶保證人，該契約書「對保欄」及本票上「乙○○」之簽名
      及蓋章皆由被告丁○○所為，另簽訂契約書時均同時簽發本票等語，且於本院
      審理中陳稱，係劉承和至其與被告丁○○之住處與其等簽訂契約書及本票等語
      在卷，則不僅足證被告丙○○確有同意擔任上開動產抵押契約之連帶保證人及
      本票之發票人，而自行或由承辦人劉承和代為於契約書及本票上簽寫其署押及
      蓋章等情，且顯見被告丙○○於簽訂上開契約書及簽發上開本票時，亦雖已明
      知乙○○不僅未到場，且未曾同意與其一同擔任契約之連帶保證人、對保人及
      本票共同發票人，尚仍由被告丁○○盜蓋「乙○○」放置在宏安公司之印章於
      上開契約書及本票上，且由被告丁○○自行或委由不知情之劉承和偽造「乙○○」之署押，其與被告丁○○就上開盜用「乙○○」之印章及偽造「乙○○」
      之署押於上開契約書及本票上，繼而分別連續行使偽造上開契約書之私文書及
      本票之有價證券等犯行間，確有犯意聯絡及行為分擔，蓋以被告丙○○與被告
      丁○○係屬同居之夫妻關係，另昭和公司之承辦人劉承和係至其與被告丁○○
      同居之處所商訂上開契約書及本票，且被告丙○○於其等為宏安公司上開分期
      付款債務擔任動產抵押契約之連帶保證人及本票共同發票人而簽訂上開契約書
      及本票時，復已知悉乙○○並未同意擔任連帶保證人、對保人及發票人，並對
      於被告丁○○係盜用乙○○寄放在宏安公司之印章等情知之甚詳，則當足見被
      告丙○○不僅確有與其妻被告丁○○共同參與宏安公司之管理，並係與被告丁○○代表宏安公司簽訂上開契約書及本票，且就以未經同意之乙○○名義擔任
      宏安公司上開分期付款債務之連帶保證人、對保人及本票發票人，並將該契約
      書及本票交予或委由不知情之劉承和以為行使等情，確與被告丁○○有犯意之
      聯絡及行為之分擔。綜上所述，被告丙○○既確有與被告丁○○共同管理宏安
      公司並代為簽訂上開偽造之契約書及本票之行為，其主觀上亦有與被告丁○○
      共同偽造上開本票之有價證券及行使偽造上開契約書之私文書之故意無誤，是
      被告丙○○辯稱上開契約書及本票上「乙○○」之署押及印章非其所為，其並
      無與被告丁○○共同連續偽造有價證券及行使偽造私文書之犯行云云，應顯係
      卸飾之詞，委足採信。此外，被告丁○○及丙○○上開犯行，復有證人劉承和
      及乙○○證述在卷，並有動產抵押契約書及本票影本附卷足證，本件事證明確
      ，被告丁○○及丙○○上開犯行，均堪以認定。
二、被告丙○○及丁○○於上開時、地，陳稱乙○○業已同意為連帶保證人及對保人
    ，而先後委由不知情之劉承和在該二紙動產抵押契約書「連帶保證人欄」上偽造
    「乙○○」之署押各一枚，並由丁○○先後於該二紙契約書「對保欄」上及如附
    表所示尚未填載金額及日期之二紙本票「發票人欄」上分別偽造「乙○○」之署
    押各一枚，且先後於該二紙契約書「對保欄」、「連帶保證人欄」及該二紙本票
    「發票人欄」上分別盜蓋「乙○○」之印章，而先後二次連續偽造該動產抵押契
    約書之私文書，且繼之分別將該動產抵押契約書交予劉承和以為行使，復先後委
    由不知情之劉承和分別代為於該二紙本票上填載金額及日期，並將該已填載完成
    之二紙本票有價證券先後交予昭和公司供擔保上開分期付款價額以為行使，而先
    後二次共同連續偽造該本票之有價證券並持以行使，自均足生損害於乙○○及昭
    和公司。核被告丙○○及丁○○所為，均係犯刑法第二百零一條第一項偽造有價
    證券罪及刑法第二百十六條、第二百十條行使偽造私文書罪。又其等盜用乙○○
    之印章及偽造乙○○之署押，用以偽造如附表二所示契約書之私文書及如附表一
    所示本票之有價證券，其等盜蓋「乙○○」印章及偽造「乙○○」之署押於上開
    偽造契約書私文書及本票有價證券之行為，分別均係其等偽造私文書及偽造有價
    證券之部分行為，均不另論罪。又其等偽造上開契約書私文書進而行使，其等偽
    造私文書之低度行為應為行使之高度行為所吸收，均不另論罪。其等偽造上開二
    紙本票有價證券進而行使，行使之低度行為應為偽造之高度行為所吸收，均不另
    論罪。被告丙○○及丁○○等二人就上開犯行，有犯意之聯絡及行為之分擔，應
    為共同正犯。其等利用不知情之劉承和在二紙契約書「連帶保證人欄」上先後偽
    造「乙○○」之署押各一枚，以及分別代為於該二紙本票上填載金額及日期，並
    將該已填載完成之二紙本票有價證券先後交予昭和公司以為行使，均為間接正犯
    。被告丙○○及丁○○先後二次行使偽造契約書之私文書及先後二次偽造本票之
    有價證券之犯行，均時間緊接，所犯構成要件均相同，顯均係基於概括犯意為之
    ，為連續犯，應分別依刑法第五十六條之規定論以行使偽造私文書罪一罪及偽造
    有價證券罪一罪。被告丙○○及丁○○所犯上開二罪間，犯意各別，行為互殊，
    應予分論併罰。公訴人認被告丙○○及丁○○所犯上開二罪間，有方法結果之牽
    連關係，即尚有未洽，附此敘明。被告丙○○及丁○○均係圖一時之便致罹刑章
    ，且犯後業已由被告丁○○與告訴人昭和公司及被害人乙○○達成和解，而告訴
    人昭和公司及乙○○甚且表示原諒被告，被告丙○○及丁○○已頗具悔意，是就
    被告丙○○及丁○○上開所犯偽造有價證券罪部分，雖宣告法定最低本刑，猶嫌
    過重，爰依刑法第五十九條之規定，均減輕其刑。爰審酌被告丙○○及丁○○犯
    罪之動機及目的僅係圖一時之便、其等犯罪之手段，以及犯後業已由被告丁○○
    與告訴人昭和公司及被害人乙○○達成和解，顯已尚知悔悟，其等犯罪後態度尚
    稱良好等一切情狀，各分別量處如主文所示之刑，並各定應執行之刑。末查被告
    丙○○及丁○○前均未曾受有期徒刑以上刑之宣告，有台灣台中地方法院檢察署
    受觀察勒戒人毒品及前科紀錄簡列表及台灣高等法院台中分院被告全前案紀錄表
    附卷足證，被告丙○○及丁○○經此次起訴審判後，當均已能知所警惕，信均無
    再犯之虞，本院認為前開對其等所宣告之刑，以暫不執行為適當，爰均併予宣告
    緩刑二年，以啟自新。被告丙○○及丁○○共同偽造如附表所示本票二紙上偽造
    本票發票日為民國八十四年六月三十日、以乙○○為共同發票人、票據金額新台
    幣陸拾伍萬零壹佰陸拾元之部分及偽造本票發票日為八十四年八月十七日、以乙○○為共同發票人、票據金額新台幣貳佰零肆萬元之部分，均係偽造之有價證券
    ，應依刑法第二百零五條之規定宣告沒收。至被告丙○○及丁○○共同偽造該二
    紙動產抵押契約書上「對保欄」、「連帶保證人欄」內「乙○○」之署押各一枚
    ，均係偽造之署押，爰依刑法第二百十九條之規定宣告沒收。
據上論斷，應依刑事訴訟法第二百九十九條第一項前段，刑法第二十八條、第五十六
條、第二百零一條第一項、第二百十六條、第二百十條、第五十九條、第五十一條第
五款、第七十四條第一款、第二百零五條、第二百十九條，罰金罰鍰提高標準條例第
一條前段，判決如主文。
中      華    民      國      八十九    年      八      月    一      日
                                台灣台中地方法院刑事第六庭
                                    法  官  許  惠  瑜
右正本證明與原本無異。
如不服本判決，應於判決送達後十日內向本院提出上訴狀，上訴於臺灣高等法院臺中
分院( 須附繕本 )。
                                    書記官
中      華      民      國      八十九    年      八      月    四      日
附表：
    發票日          發票人              面額
一、84.6.30     乙○○、丙○○      陸拾伍萬零壹佰陸拾元
二、84.8.17     乙○○、丙○○      貳佰零肆萬元
附錄條文：
刑法第二百零一條第一項
意圖供行使之用，而偽造、變造公債票、公司股票或其他有價證券者，處三年以上十
年以下有期徒刑，得併三千元以下罰金。
刑法第二百十六條
行使第二百十條至第二百十五條之文書者，依偽造、變造文書或登載不實事項或使登
載不實事項之規定處斷。
刑法第二百十條
偽造、變造私文書，足以生損害於公眾或他人者，處五年以下有期徒刑。


司法院資訊處製作；財團法人民間司法改革基金會備份。
